臺北高等行政法院裁定
                                      100年度訴字第720號
                                    100年8月10日辯論終結
原      告　曾美雲
　　　　　　呂和陵
　　　　　　彭孟羚
被      告　桃園縣政府
代　表　人　吳志揚（縣長）
訴訟代理人　黃文聖
          　楊政倫
          　劉益正
上列當事人間土地重劃事件，原告不服內政部中華民國100年3月
28日台內訴字第1000055427號訴願決定，提起行政訴訟，本院裁
定如下：
    主  文
原告之訴駁回。
訴訟費用由原告負擔。
　　理  由
一、按「原告之訴，有左列各款情形之一者，行政法院應以裁定
    駁回之。但其情形可以補正者，審判長應定期間先命補正：
    ……十、起訴不合程式或不備其他要件者。」「人民因中央
    或地方機關之違法行政處分，認為損害其權利或法律上之利
    益，經依訴願法提起訴願而不服其決定，或提起訴願逾三個
    月不為決定，或延長訴願決定期間逾二個月不為決定者，得
    向高等行政法院提起撤銷訴訟。」行政訴訟法第107 條第1
    項第10款後段、第4 條第1 項分別定有明文。是以，提起行
    政訴訟法第4 條第1 項之撤銷訴訟，必須先經訴願程序而未
    獲救濟，否則應認不備訴訟之起訴要件。又對行政處分有所
    不服，固得經訴願、訴訟程序以求救濟，但行政處分如因法
    定救濟期間經過而確定，而仍對之提起撤銷訴訟，則為法所
    不許，起訴亦屬不備要件。是凡未經訴願前置程序或對業已
    確定之行政處分提起撤銷訴訟者，均當然為不備起訴要件，
    且無從補正，應以裁定駁回之。
二、原告起訴意旨略稱：原告呂和陵所有坐落桃園縣平鎮市○○
    段708 地號土地、原告曾美雲所有同段713 地號土地及原告
    彭孟羚所有同段718 地號土地位於被告民國（下同）61年2
    月26日公告實施「中壢平鎮都市擴大修訂計畫書」（下稱系
    爭計畫書）範圍，規劃為學校用地（文小十六）。被告於82
    年4 月16日公告實施「中壢平鎮都市擴大修訂計畫（人民團
    體陳情意見綜理表第3 、6 案及逾公開展覽期限人民陳情意
    見綜理表第2 案﹚」，將上開土地由學校用地變更為住宅區
    ，嗣於93年8 月2 日起公開展覽「變更中壢平鎮都市擴大修
    訂主要計畫（部分住宅區（附）為住宅區、公園用地（附）
    及住宅區（附）案」暨「擬定中壢平鎮都市擴大修訂計畫（
    原文小十六學校用地變更為住宅區）細部計畫案」（下稱系
    爭計畫案）。上開變更主要計畫案暨擬定細部計畫案經桃園
    縣都市計畫委員會93年12月13日第14屆第23次會議審查通過
    ，其中變更主要計畫案另經內政部都市計畫委員會94年12月
    13日第623 次會議審查通過。經擬辦重劃區內土地所有權人
    吳啟明君等7 人申請，依獎勵土地所有權人辦理市地重劃辦
    法第7 條（修正後為第8 條）規定，被告以95年4 月14日府
    地重字第0950105858號函准予核備成立平鎮市和平自辦市地
    重劃籌備會（下稱系爭籌備會）。被告以96年12月17日府城
    鄉字第09604253912 號公告實施系爭計畫案。系爭籌備會召
    開第1 次會員大會並以97年12月30日及98年1 月12日和平自
    重字第081230、090112號函檢送會議紀錄報被告核定，被告
    以其符合獎勵土地所有權人辦理市地重劃辦法第11條規定，
    而以98年1 月14日府地重字第0980016561號函准予核定成立
    平鎮市和平自辦市地重劃區重劃會，原告就此函不服，提起
    訴願，經內政部100 年3 月28日台內訴字第1000055427號訴
    願決定不受理，遂提起本件訴訟，求為撤銷：(一)被告98年1
    月14日府地重字第0980016561號函及內政部100 年3 月28日
    台內訴字第1000055427號訴願決定；(二)被告95年4 月14日府
    地重字第0950105858號函；(三)被告61年2 月26日桃府運都字
    第15650 號「桃園縣政府中壢平鎮都市擴大修訂計畫」；(四)
    被告96年12月17日府城鄉字第09604253912號公告。
三、經核，原告各項聲明均屬起訴要件不備，分述如下：
  (一)訴之聲明第1項部分：
    按「訴願之提起，應自行政處分達到或公告期滿之次日起三
    十日內為之。利害關係人提起訴願者，前項期間自知悉時起
    算。……」為訴願法第14條第1 項、第2 項前段所明定。被
    告98年1 月14日府地重字第0980016561號函核定成立平鎮市
    和平自辦市地重劃區重劃會，原告雖非該處分之相對人，但
    其所有之土地既屬於市地重劃範圍內，應可認係該處分之利
    害關係人，對之不服，應可提起訴願救濟。惟原告於100 年
    2 月8 日訴願書上自承於99年5 月19日知悉上開處分，然遲
    至100 年2 月9 日始為訴願之提起，有訴願書及內政部總收
    文條碼章為憑，其訴願顯然逾越30日不變期間，該處分業因
    法定救濟期間經過而確定，原告仍就確定之行政處分提起撤
    銷訴訟，核屬起訴要件欠缺，應予駁回。
  (二)訴之聲明第2 、3 及4項部分：
    原告上開所訴各項求予撤銷之處分均未踐行訴願前置，為兩
    造所不爭執，其訴訟要件自有不備，應予駁回。
四、綜上所述，原告起訴不合法，爰依行政訴訟法第107 條第1
    項第10款後段、第104 條，民事訴訟法第95條、第78條，裁
    定如主文。
中　　華　　民　　國　　100　 年　　9　　 月　　7　　 日
                    臺北高等行政法院第一庭
                              審判長法  官　王立杰
                                    法  官　許麗華
                                    法  官　楊得君
上為正本係照原本作成。
如不服本裁定，應於送達後10日內向本院提出抗告狀（須按他造
人數附繕本）。
中　　華　　民　　國　　100　 年　　9　　 月　　7　　 日
           　 　　　　　            書記官  徐子嵐